最高法院刑事判決　　　　　　九十六年度台上字第六七一二號
上　訴　人　台灣高等法院高雄分院檢察署檢察官
被　　　告　甲○○（原名洪村石）
選任辯護人　柳聰賢律師
上列上訴人因被告違反槍砲彈藥刀械管制條例案件，不服台灣高
等法院高雄分院中華民國九十六年三月十五日第二審判決（九十
五年度上訴字第二二七九號，起訴案號：台灣屏東地方法院檢察
署九十四年度偵字第三八一九號），提起上訴，本院判決如下：
    主  文
原判決撤銷，發回台灣高等法院高雄分院。
    理　由
本件原判決以不能證明被告甲○○（原名洪村石）有公訴意旨所
指之未經許可出借可發射子彈具有殺傷力之槍枝及子彈之罪行，
因而撤銷第一審關於此部分科刑之判決，而改為被告無罪之諭知
；固非無見。
惟查：(一)、修正前槍砲彈藥刀械管制條例第十一條第二項（現行
法為同條例第八條第二項）之未經許可出借可發射子彈具有殺傷
力之各式槍砲罪，及同條例第十二條第二項所稱之未經許可出借
子彈罪，其所稱「出借」，係指行為人基於出借（或借貸）之意
思，將槍、彈交予借用人持執、管領及使用之謂，至其出借時間
之久暫，並無絕對之限制，祇要出借人係基於出借之意思而將槍
、彈交予借用人持執、管領及使用，即與上開各罪名之構成要件
相當，縱其並無「長期間」出借予他人之意思，並不影響於上開
各罪名之成立。本件起訴書犯罪事實欄記載：黃士德（下或稱黃
某）發現被告機車之置物箱內藏放有被告所持有之改造手槍（一
支，含子彈六發裝於彈匣內），竟向被告「商借」把玩而持有之
，隨後即攜帶上開槍、彈隨同被告及郭憲德、洪登福、邱一鳴等
人前往蔡明圖所經營之「連明企業社」找蔡明圖理論，嗣於雙方
互毆之際，又持該改造手槍射擊三發子彈致蔡正烘、陳盈宗受傷
（傷害部分業經檢察官處分不起訴確定），事後將該槍枝（含剩
餘之子彈）棄藏於新宏順貨運行內之桌子下等情。倘若屬實，則
黃某既向被告「商借」而獲得被告同意出借而將上開槍、彈交由
黃某攜往上述企業社，而黃某復進而持該改造手槍射擊三發子彈
致蔡正烘、陳盈宗受傷，則被告所為似與上開罪名之構成要件相
當。原判決理由謂前揭罪名所謂之「出借」，必須於「一定期間
內」將槍、彈移轉持有管領關係予他人，始足當之，而以被告並
無「長時間」將該槍、彈移轉持有管領關係予黃某之意思，認為
被告所為與上揭罪名所稱「出借」之構成要件有間云云（見原判
決第五頁倒數第七行至最末一行），依上述說明，其見解自有可
議。(二)、黃某於警詢時證稱：「甲○○到機車置物箱內拿檳榔，
我跟過去要向他拿檳榔，看見置物箱內有一手提包，我就把它拿
起來看，發現裡面裝著一支槍，有上彈匣，我向他『借來看』，
甲○○跟我說要看的話不要被別人看見，我就把槍放在口袋跟著
他們到現場去了，我是向被告『借來看』，他們要出發，我順手
就將槍枝放在褲子口袋帶到現場等語」、「當我從皮包內發現有
一把手槍時，我就跟被告說借我看，被告跟我說不要，我們有事
情要出去了，我就說我跟你們一起去，被告跟我說好，你帶著這
把手槍跟我們去的時候不要被別人看到。」等語（見警卷第十五
頁，偵卷第二十六頁）。原判決理由亦說明：黃某於警詢之證述
係在記憶猶新之情況下直接作成，與事實較相近，且當時被告並
未在場，其所為陳述較為真實坦然，具有較為可信之特別情況，
且為證明本件犯罪事實所必須，因認黃某上揭警詢之證詞具有刑
事訴訟法第一百五十九條之二所規定傳聞證據之例外情形，而具
有證據能力（見原判決第三頁倒數第二行至第三頁第八行）。惟
依黃某上揭所述，被告於黃某向其「商借」槍、彈時，不僅未表
示反對之意思，且任由黃某將該槍、彈取走持有，甚至擔心黃某
攜持該槍、彈被他人發現，而向其提醒稱「你帶著這把手槍跟我
們去的時候不要被別人看到」等語，則能否謂被告並無「出借」
上述槍、彈予黃士德持執、管領及使用之意思？非無研求餘地。
究竟黃某前揭警詢之證詞是否可信？被告是否有將該槍、彈暫時
「出借」予黃某之意思？若否，則其將該槍、彈交予黃某持有管
領並攜帶至上址之原因或目的何在？以上疑點攸關被告所為是否
構成前揭未經許可出借可發射子彈具有殺傷力之各式槍砲罪及未
經許可出借子彈罪。原審對此未詳加審究釐清明白，遽認被告並
無「出借」槍、彈予黃某之意思，而為其無罪之判決，尚嫌調查
未盡。(三)、修正前槍砲彈藥刀械管制條例第十一條第四項之未經
許可持有可發射子彈具有殺傷力之各式槍砲罪，及同條例第十二
條第四項之未經許可持有子彈罪，其所謂「持有」，並非必須親
自持有，如以共同犯罪之意思，事先有犯意之合致，而由其中一
部分人實施犯罪行為，即有共同犯罪之存在，其分別持有槍、彈
之行為，亦屬共同持有。原判決理由說明：縱認被告有將上開槍
、彈交予黃某之事實，黃某持有上開槍、彈之目的僅係與被告同
往處理與「連明企業社」負責人蔡明圖間之買賣糾紛，可見被告
乃係為前往找蔡明圖處理買賣糾紛，而同意由黃某拿取上開槍、
彈一同前往，以應不時之需，其主觀上並非基於「出借」之犯意
將槍、彈借貸予黃某持有云云（見原判決第六頁第八至十三行）
。惟原判決上揭說明若屬實情，亦即被告係為前往找蔡明圖處理
買賣糾紛，而將上述槍、彈交由黃某攜持前往上址，以應其不時
之需；而黃某向被告拿取上開槍、彈並攜帶前往上址，亦係基於
相同之目的而為，則被告對於黃某未經許可持有並攜帶上揭槍、
彈至「連明企業社」暨開槍射擊三發子彈之行為，事先已有預見
且有犯意之合致（即共同犯意之聯絡），則依上述說明，被告對
於黃某此部分未經許可持有槍、彈之行為亦應共同負責，即不能
為「無罪」之評價。乃原判決一方面於理由內為上揭說明，一方
面又為被告無罪之判決，其論斷亦有矛盾。以上或為檢察官上訴
意旨所指摘，或為本院得依職權調查之事項，應認原判決有撤銷
發回更審之原因。
據上論結，應依刑事訴訟法第三百九十七條、第四百零一條，判
決如主文。
中　　華　　民　　國　九十六　年　 十一 　月　二十九　日
                      最高法院刑事第十二庭
                          審判長法官  洪　文　章
                                法官  王　居　財
                                法官  郭　毓　洲
                                法官  黃　梅　月
                                法官  邱　同　印
      本件正本證明與原本無異
                                      書  記  官
中　　華　　民　　國　九十六　年　 十二 　月　　三　　日
                                                Ａ
